臺灣高等法院刑事判決
109年度上訴字第321號
上  訴  人  臺灣桃園地方檢察署檢察官
被      告  卓冠廷



選任辯護人  顏碧志  律師
上列上訴人因被告違反洗錢防制法等案件，不服臺灣桃園地方法
院108年度金訴字第124號，中華民國108年11月8日第一審判決（
起訴案號：臺灣桃園地方檢察署108年度偵字第6254、8333、135
23號暨移送併辦：108年度偵字第15304、32086、32354號）提起
上訴，判決如下：
    主    文
原判決撤銷。
卓冠廷幫助犯詐欺取財罪，處有期徒刑貳月，如易科罰金，以新
臺幣壹仟元折算壹日。緩刑貳年。
    犯罪事實
一、卓冠廷基於幫助詐欺不確定故意，民國107年11月16日，在
    桃園市○○區○○路000號「統一便利商店」以店到店寄送方式
    ，將所申辦合作金庫商業銀行股份有限公司0000000000000
    帳號、中華郵政股份有限公司00000000000000帳號、兆豐國
    際商業銀行股份有限公司00000000000帳號及安泰商業銀行
    股份有公司00000000000000帳號存摺、提款卡及密碼，寄給
    年籍不詳之人。詐欺集團成員取得上述帳戶，於附表所示時
    間、方式、金額，詐騙黃玉鳳、陳月蘭、林美娥、張美雲、
    林麗珠、錢瓊珠、許金菊、許方伊及楊文明，使分別陷於錯
    誤而匯款。詐欺集團成員隨即以卓冠廷提供之上述帳戶提款
    卡將款項提領一空。
二、案經林美娥、張美雲、林麗珠訴由桃園市政府警察局中壢分
    局；許方伊訴由新北市政府警察局新莊分局；錢瓊珠、許金
    菊及楊文明分別訴由高雄市政府警察局新興分局、鼓山分局
    及基隆市警察局第四分局報請臺灣高雄、基隆地方檢察署檢
    察官呈請臺灣高等檢察署檢察長令轉臺灣桃園地方檢察署檢
    察官偵查起訴、併辦審理。
    理    由
一、證據能力：
（一）被告以外之人於審判外之陳述，雖不符前4條規定，而當
      事人於審判程序同意作為證據，法院審酌該言詞或書面陳
      述作成之情況，認為適當者，得為證據。當事人、代理人
      或辯護人於法院調查證據時，知有第159條第1項不得為證
      據之情形，而未於言詞辯論終結前聲明異議者，視為有前
      項同意。刑事訴訟法第159條之5第1項、第2項明文規定。
      被告以外之證人於警詢之證述，經依法踐行調查證據程序
      ，檢察官、被告及辯護人均知有該證詞而不爭執各項證據
      之證據能力，且未於言詞辯論終結前聲明異議，審酌證人
      筆錄作成之情況，並無在非自由意志情況下所為陳述，認
      為適當，依刑事訴訟法第159條之5第2項規定，具有證據
      能力。
（二）其餘憑以認定被告犯罪事實之非供述證據，查無違反法定
      程序取得之情，依同法第158條之4規定反面解釋，均有證
      據能力。
二、認定犯罪事實所憑證據及理由：
    被告卓冠廷對於犯罪事實均坦白承認，核與證人即被害人黃
    玉鳳、陳月蘭、證人即告訴人林美娥、張美雲、林麗珠、錢
    瓊珠、許金菊、許芳伊及楊文明於警詢之證述相符，並有卓
    冠廷合庫銀行、郵局帳戶交易明細表、兆豐銀行及安泰銀行
    帳戶開戶資料與交易明細表、附表「證據欄」所示證據可憑
    。足認被告任意性自白與事實相符，可以採信。事證明確，
    被告犯行可以認定，應依法論科。
三、論罪：
（一）核被告所為，係犯刑法第30條第1項前段、第339條第1項
      幫助詐欺取財罪。臺灣桃園地方檢察署檢察官108年度偵
      字第15304、32086、32354號移送併辦部分，與本案具有
      裁判上一罪關係，應併予審理。
（二）附表編號4之詐欺取財犯行，行為人使告訴人張美雲接續4
      次交付財物，詐欺正犯只成立一詐欺取財罪；被告為幫助
      犯也僅成立一幫助詐欺取財罪。
（三）被告一次交付數個帳戶幫助詐欺行為，同時侵害多人財產
      法益，同種想像競合犯，從一重論以幫助詐欺取財罪一罪
      。
四、撤銷改判及科刑審酌事項：
（一）原審為被告科刑判決諭知，固非無見。惟查：１、洗錢罪
      必以前置之特定犯罪已實行為前提；如非屬該特定犯罪所
      得即無從進行洗錢犯行。必須主觀上有積極避免受追訴、
      處罰而對於犯罪所得或利益掩飾或隱匿；客觀上有掩飾、
      隱匿犯罪所得或利益，使合法或無法追溯之行為。未經掩
      飾之直接使用或消費處分行為不屬洗錢行為。被告卓冠廷
      提供帳戶目的在於對詐欺取財罪給予幫助行為，並非被告
      於詐欺行為人實施詐欺犯罪取得財物後，另有掩飾、隱匿
      之助力。被告所為，並不符合洗錢防制法第14條第1項洗
      錢罪；２、詐欺集團成員以被告之合庫銀行帳戶施詐對象
      尚有附表編號8、9之被害人許方伊、楊文明，具有想像競
      合裁判上一罪關係，起訴效力所及，原審未及審酌。檢察
      官以尚有併案事實為由提起上訴，有理由，原判決應予撤
      銷改判。
（二）審酌被告思慮未果，助長詐欺財產犯罪，造成無辜民眾受
      騙損失金錢；考量被告坦承犯行，已與林美娥、楊文明以
      外之被害人達成和解；被害人林美娥、楊文明經本院依被
      告及辯護人聲請，2次傳喚進行和解，均未到庭；參酌被
      告之生活及經濟狀況、素行、年紀與智識程度等一切情狀
      ，量處如主文所示之刑及易科罰金折算標準。
（三）被告前無犯罪科刑紀錄，有本院被告前案紀錄表可憑。一
      時失慮，觸犯法禁，犯後態度良好，經此偵審程序，應知
      所警愓無再犯之虞，認所處之刑以暫不執行為適當，併宣
      告緩刑如主文。　
五、公訴意旨併認被告所為涉嫌洗錢防制法第14條第1項洗錢
　　罪，並不成立，已經論述如上所述。因與論罪科刑部分具有
　　裁判上一罪關係，不另為無罪諭知。　　　　　
據上論斷，依刑事訴訟法第369條第1項前段、第364條、第299 
條第1項前段，刑法第30條第1項、第2項，第339條第1項、第55
條、第41條第1項前段、第74條第1項第1款，刑法施行法第1條之
1第1項，判決如主文。
本案經檢察官劉玉書提起公訴、移送併辦，檢察官林弘捷提起上
訴，檢察官侯名皇到庭執行職務。
中　　華　　民　　國　　109 　年　　4 　　月　　22　　日
                      刑事第二庭審判長法　官  周盈文
　　　　　　　　　　　　　　　　      法　官  錢建榮
　　　　　　　　　　　　　　　        法　官  郭豫珍
以上正本證明與原本無異。
被告不得上訴。
檢察官如不服本判決，應於收受送達後20日內向本院提出上訴書
狀，其未敘述上訴之理由者並得於提起上訴後20日內向本院補提
理由書（均須按他造當事人之人數附繕本）「切勿逕送上級法院
」。
                                      書記官  高楚安
中　　華　　民　　國　　109 　年　　4 　　月　　22　　日

附錄：本案論罪科刑法條全文
中華民國刑法第339條
（普通詐欺罪）
意圖為自己或第三人不法之所有，以詐術使人將本人或第三人之
物交付者，處 5 年以下有期徒刑、拘役或科或併科 50 萬元以
下罰金。
以前項方法得財產上不法之利益或使第三人得之者，亦同。
前二項之未遂犯罰之。
附表：犯罪事實
編號 被害人 詐騙時間及方式 匯款時、地 匯入帳戶 1 黃玉鳳 詐欺集團成員於107 年11月19日上午9時許，偽以黃玉鳳姪女撥打電話向黃玉鳳誆稱欲借款新臺幣（下同）10萬元，致黃玉鳳陷於錯誤，匯款10萬元，遭提領一空。 107 年11月19日上午11時許，桃園市○○區○○○路000 號中國信託銀行林口分行 匯入卓冠廷安泰銀行帳戶  證據 ①桃園市政府警察局龜山分局大華派出所受理詐騙帳戶通報警示簡便格式表。 ②165 專線協請金融機構暫行圈存疑似詐欺款項通報單、內政部警政署反詐騙諮詢專線紀錄表。 ③中國信託銀行匯款申請書1 份。   2 陳月蘭 詐欺集團成員於107 年11月19日上午10時許，偽以陳月蘭友人「麗賢」撥打電話向陳月蘭佯稱欲借款5 萬元，致陳月蘭陷於錯誤，匯款5 萬元，遭提領一空。 107 年11月19日下午2 時30分許，高雄市○○區○○路000 號板信銀行陽明分行 匯入卓冠廷兆豐銀行帳戶  證據 ①內政部警政署反詐騙案件紀錄表。 ②高雄市政府警察局三民第二分局陽明派出所受理詐騙帳戶通報警示簡便格式表、金融機構聯防機制通報單。 ③板信商業銀行匯款申請書1份。 ④通訊軟體LINE對話紀錄翻拍照片。   3 林美娥 詐欺集團成員於107 年11月19日上午某時，偽以林美娥姪媳婦向林美娥佯稱欲借款5 萬元，致林美娥陷於錯誤，匯款5 萬元，遭提領一空。 107 年11月19日下午2 時49分許，桃園市中壢區龍東路郵局 匯入卓冠廷兆豐銀行帳戶  證據 ①內政部警政署反詐騙諮詢專線紀錄表。 ②桃園市政府警察局平鎮分局龍岡派出所受理詐騙帳戶通報警示簡便格式表、金融機構聯防機制通報單、受理刑事案件報案三聯單。 ③郵政跨行匯款申請書1份。 ④手機簡訊翻拍照片。   4 張美雲 詐欺集團成員於107 年11月19日晚間5時22分許，撥打電話向張美雲佯稱網路購買商品，因作業疏失導致重複扣款，另一詐欺集團成員再偽以合作金庫人員打電話向張美雲佯稱需依其指示持金融卡操作自動櫃員機以解除設定，致張美雲陷於錯誤，依詐欺集團成員指示操作自動櫃員機，接續匯入款額，遭提領一空。 107 年11月19日晚上6 時45分許，臺中市某處自動櫃員機 29987元匯入卓冠廷合庫銀行帳戶    107 年11月19日晚上7 時23分許，臺中市某處自動櫃員機 29000元匯入卓冠廷合庫銀行帳戶    107 年11月19日晚上7 時29分許，臺中市某處自動櫃員機 30000元匯入卓冠廷合庫銀行帳戶    107 年11月19日晚上7 時41分許，臺中市某處自動櫃員機 16858元匯入卓冠廷合庫銀行帳戶  證據 ①內政部警政署反詐騙諮詢專線紀錄表。 ②臺中市政府警察局清水分局沙鹿分駐所受理詐騙帳戶通報警示簡便格式表、金融機構聯防機制通報單。 ③合作金庫銀行自動櫃員機交易明細單5份。   5 林麗珠 詐欺集團成員於107 年11月20日上午9時47分許，偽以林麗珠姪媳向林麗珠佯稱欲借款2 萬元，致林麗珠陷於錯誤，匯款2 萬元，遭提領一空。 107 年11月20日上午10時37分許，臺中市○○區○○路000 號豐原南陽郵局 匯入卓冠廷郵局帳戶  證據 ①內政部警政署反詐騙案件紀錄表。 ②臺中市政府警察局豐原分局合作派出所受理詐騙帳戶通報警示簡便格式表、金融機構聯防機制通報單。 ③郵局匯款收執聯1份。 ④通訊軟體LINE對話紀錄翻拍照片。   6 錢瓊珠 詐欺集團成員於107 年11月19日上午10時35分許，偽以錢瓊珠姪女向錢瓊珠佯稱欲借款3 萬元，致錢瓊珠陷於錯誤，匯款3 萬元，遭提領一空。 107年11月19日下午1時26分許，新竹市（起訴書誤植為新北市，應予更正）明湖路1225號全家便利商店 匯入卓冠廷郵局帳戶  證據 ①內政部警政署反詐騙案件紀錄表。 ②新竹市警察局第三分局青草湖派出所受理詐騙帳戶通報警示簡便格式表、金融機構聯防機制通報單、受理刑事案件報案三聯單。 ③台新銀行自動櫃員機交易明細表1份。 ④通訊軟體LINE對話紀錄翻拍照片。   7 許金菊 詐欺集團成員於107 年11月16日上午11時19分許，偽以許金菊姪女向許金菊佯稱欲借款3 萬元，致許金菊陷於錯誤，匯款3 萬元，遭提領一空。 107 年11月20日上午10時30分許，桃園市中壢區民族路聯邦銀行 匯入卓冠廷安泰銀行帳戶  證據 ①內政部警政署反詐騙案件紀錄表。 ②桃園市政府警察局中壢分局大崙派出所受理詐騙帳戶通報警示簡便格式表、金融機構聯防機制通報單。 ③存摺內頁明細影本。 ④通訊軟體LINE對話紀錄翻拍照片。   

 8 許方伊 詐欺集團成員於107年11月19日下午5 時47分許，撥打許方伊電話，佯稱 QUEEN SHOP網路購物賣家，因作業疏失，將許方伊轉為經銷商身分，將扣貨款，致許方伊陷於錯誤，匯款2萬2987元，即遭提領。 107年11月19日下午7時16分許，新北市新莊區郵局 匯入卓冠廷合庫銀行帳戶  證據 ①新北市政府警察局新莊分局丹鳳派出所受理各類案件紀錄表 ②受理刑事案件報案三聯單、受理詐騙帳戶通報警示簡便格式表 ③內政部警政署反詐騙諮詢專線紀錄表、金融機構聯防機制通報單 ④郵政自動櫃員機交易明細表    9 楊文明 詐欺集團於107年11月18日晚間8時32分許，打電話佯稱楊文明信用卡遭盜刷，要求依指示操作提款機，致楊文明陷於錯誤，匯款2萬9987元，即遭提領。 107年11月19日，新北市新莊區  匯入卓冠廷合庫銀行帳戶  證據 ①證人即被害人楊文明警詢證述 ②合庫銀行帳戶開戶資料、歷史交易明細